臺灣新竹地方法院民事判決  
110年度重訴字第71號
原      告  劉宣承  

訴訟代理人  廖婉君律師
被      告  謝茗幀  

訴訟代理人  黃敬唐律師
上列當事人間損害賠償事件，本院於民國111年4月12日言詞辯論
終結，判決如下：
    主  文
原告先位之訴、備位之訴及假執行之聲請均駁回。
訴訟費用由原告負擔。
    事實及理由
壹、程序事項
    按訴狀送達後，原告不得將原訴變更或追加他訴。但請求之
    基礎事實同一者、不甚礙被告之防禦及訴訟之終結者，不在
    此限，民事訴訟法第255條第1項第2、7款分有明文。原告起
    訴主張被告於民國108年12月12日向其商借如【附表】所示2
    件珠寶，俾與客戶洽商購買事宜，迄今仍未返還，上開珠寶
    價值合計新臺幣（下同）1,365萬元，故請求被告給付原告1
    ,365萬元。嗣則追加先位之訴，追加依「委託寄賣」契約（
    無名契約）解除後之寄賣物返還請求權等，追加請求被告返
    還原告如附表所示2件珠寶。核原告所為追加，請求之基礎
    事實同一，且不甚礙被告之防禦及訴訟之終結，應予准許。
貳、實體事項
一、原告起訴主張：
㈠、原告係經營高價珠寶銷售，被告亦長期於新竹市○區○○街00○0
    號經營「桂緹行」（招牌為丞品珠寶）從事珠寶銷售，兩造
    為同業，認識多年。兩造為增加售出高價珠寶以賺取利潤機
    會，原告同意將珠寶交付及委由被告向客人展示及寄賣，原
    告會開立載明珠寶品項、重量、開價金額之三聯式「保管單
    」或「估價單」由被告簽收，被告收受珠寶時以簽署保管單
    或估價單方式作為合作交易憑證。若被告與客人交易不成立
    ，被告須將未出售之珠寶返還原告，原告則將保管單或估價
    單交還被告作廢，以示完結；若被告與客人交易成立，被告
    須按開價金額給付原告金錢；若客人有還價，且原告願意降
    價出售，則按原告願意降價出售之價格成交。
㈡、自103年起，被告時有出售寄賣珠寶後未將款項給付原告之情
    形，本息總計1,663萬元（另案以110年度重訴字第60號訴訟
    中），此有原告向被告催討、被告不否認欠款之LINE對話可
    稽（卷一第47-51頁）。但被告前曾於108年10月間成功介紹
    其客戶即訴外人葉雪霞購買原告寄賣之粉紅鑽及玉珠鍊2件
    高價珠寶，兩造獲得可觀利潤，使原告重拾對被告之信心，
    相信若被告可再度賣出高價珠寶，則被告有望能清償對原告
    之債務。
㈢、原告早於103年12月17日在泰國購買如【附表】所示2件珠寶
    ，即無燒紅寶鑽戒（5.09克拉）、祖母綠鑽戒（5.40克拉）
    各1只（下合稱系爭珠寶，如附件照片），此有泰文送貨單
    、收據及中譯本可證，內部議價紀錄「真緬甸紅寶石（未經
    加熱）5.09CT，420萬元泰銖」「哥倫比亞祖母綠（少量注
    油）5.40CT，260萬元泰銖」（卷一第223、359頁，卷二第1
    5、17頁），購入後放置在合夥人黃先生處，等候漲價時機
    。迨至108年12月12日，被告向原告商借系爭珠寶，表示欲
    與其客戶洽商購買事宜，原告基於前述被告曾經成功介紹葉
    雪霞購買高價粉紅鑽及玉珠鍊之經驗，故同意將系爭珠寶交
    付被告寄賣，被告並簽署「108年12月12日估價單」為憑（
    如附件，下稱系爭估價單，即110年度司促字第460號卷第7
    頁），兩造已成立委託寄賣契約。且證人廖明珊於108年12
    月12日在場親見被告收取系爭珠寶並在系爭估價單上簽名，
    而到院具結證述：我從事珠寶零售業大約8、9年，兩造我都
    認識，都有過買賣交易往來。（提示卷一第219、211頁系爭
    珠寶照片）我在108年12月間有看到原告將這2件珠寶交給被
    告，是無燒紅寶鑽戒跟祖母綠鑽戒，這2件珠寶原本是我要
    借的，所以系爭估價單上品名跟金額是我寫的。我之所以會
    寫這個品名跟金額，是因為我要借，但當時原告在忙，他跟
    被告聯絡好，被告正要從店裡出來，我想說原告在忙我寫一
    寫就要拿走了，我寫的時候系爭估價單沒有「謝茗幀」這3
    個字的簽名，結果原告卻說叫我不准拿，要先給被告，所以
    我就有點不高興。後來被告從店裡出來，他們兩個人在車子
    前座，我在後座，原告就把系爭珠寶給被告，說這2件大概
    價格多少，說這單子妳簽一簽，看做的怎樣再跟我聯絡，被
    告就下車了，我在後座的角度雖然看不到被告在系爭估價單
    上簽名，但如果沒有親眼看到東西、沒有簽名，是不可能拿
    走的，我們這行的行規必須簽名東西才能拿走等語（卷一第
    309-311、315-316頁）。可證被告確有取走原告交付之系爭
    珠寶，並依照往例當場在系爭估價單上簽名。至於被告辯稱
    其曾經預先在一整本空白估價單上簽名、沒有見過系爭珠寶
    云云，完全不實。
㈣、詎料被告嗣後竟飾詞不歸還系爭珠寶，先稱是客人借去戴幾
    天後會返還，後改稱是客人借去後失聯而不知去向，再竟改
    稱已返還原告云云，至此原告方知過去被告所言皆屬搪塞，
    被告顯然無意返還系爭珠寶亦不賠償系爭珠寶價值，甚至於
    本件訴訟再辯稱從未實際受領系爭珠寶。
㈤、原告於起訴前已多次催告被告返還系爭珠寶，起訴後亦再次
    請求被告按系爭估價單給付1,365萬元未果。兩造間委託寄
    賣契約業經原告以111年4月1日民事變更追加狀繕本之送達
    ，依民法第254條規定，解除兩造間就系爭珠寶之委託寄賣
    契約（被告訴訟代理人已於111年4月6日收受書狀繕本，卷
    二第8、55頁）。故而：
　⒈先位之訴及先位聲明：爰依民法第259條第1項第1款「契約解
    除時，當事人雙方回復原狀之義務，除法律另有規定或契約
    另有訂定外，依左列之規定：一、由他方所受領之給付物，
    應返還之。」或依民法第767條所有權人之物上請求權、或
    依民法第184條第1項前段侵權行為損害賠償請求權、或依民
    法第179條不當得利返還請求權，請求被告返還如附表所示
    之系爭珠寶。先位聲明：⑴被告應返還原告如附表所示珠寶
    。⑵訴訟費用由被告負擔。⑶願供擔保，請准宣告假執行。
　⒉備位之訴及備位聲明：爰依民法第259條第1項第6款「契約解
    除時，當事人雙方回復原狀之義務，除法律另有規定或契約
    另有訂定外，依左列之規定：…六、應返還之物有毀損、滅
    失或因其他事由，致不能返還者，應償還其價額。」或依民
    法第226條第1項規定「因可歸責於債務人之事由，致給付不
    能者，債權人得請求損害賠償。」或依民法侵權行為損害賠
    償請求權、或依民法不當得利返還請求權，請求被告償還或
    賠償原告依系爭估價單所示相當於系爭珠寶之價值或損害。
    備位聲明：⑴被告應給付原告1,365萬元，及自支付命令繕本
    送達翌日起至清償日止，按年息5%計算之利息。⑵訴訟費用
    由被告負擔。⑶願供擔保，請准宣告假執行。
二、被告則答辯以：
㈠、就程序部分，被告不同意原告依委託寄賣契約追加先位之訴
    及先位聲明。原告僅依原證30、31（卷一第219、221頁）所
    示照片作為請求返還系爭珠寶之依據，而非依產品保證書或
    鑑定證明書，「照片」無法確認重量，況與照片相類似之珠
    寶甚多，故非適法允當且無法為執行之標的。原告追加先位
    之訴既請求返還「特定物」卻無法具體特定，應予駁回。
㈡、被告係於新竹市城隍廟旁「西門傳統市場」範圍內經營「桂
    緹行翡翠/玉石專賣店」，販售玉珮、寶石、翡翠、玉環等
    玉石珠寶為業，有店舖照片為證。因地點在傳統菜市場內，
    店舖十分狹小（僅5-6坪），消費客層主要係一般家庭主婦
    ，商品售價主要為數千元至數萬元不等之區間，根本無法與
    百貨公司或珠寶精品店相比擬，且因未裝設任何保全或防盜
    設備，故不可能在店舖內擺放上百萬元、上千萬元之高價珠
    寶（價值堪比一棟房屋）。
㈢、被告未曾見過系爭珠寶，況系爭珠寶果否存在已先有疑。原
    告係一名從事珠寶銷售數十年之「上游供應盤商」，然於本
    件訴訟卻全然無法提出其取得系爭珠寶之來源、款式、重量
    、付款憑證、產品保證書、鑑定證明書、或進口報關單等任
    何購入憑證及產品證明，可見原告主張其購入系爭珠寶並不
    實在。
㈣、被告否認與原告間就系爭珠寶有「委託寄賣」契約或「商借
    」關係存在。稱寄託者，謂當事人一方以物交付他方，他方
    允為保管之契約。寄託契約之成立須由寄託人將寄託物交付
    受寄人為要件，苟不符合前開要物性，則寄託契約根本未曾
    成立，無從依寄託契約請求返還寄託物。原告根本不曾於10
    8年12月12日對被告「實際交付」系爭珠寶。原告所提出系
    爭估價單上雖有被告簽名，但「內容」俱係原告臨訟自行填
    載而偽造完成，形式上及實質上均非真正。
　⒈原告係專業珠寶商，豈有可能在被告「未提供相當擔保品」
    、「未簽訂契約文件」之情況下敢將價值合計高達1,365萬
    元之超高價系爭珠寶「商借」予被告或「寄賣」在被告店舖
    內。
　⒉系爭估價單內容乃原告所偽造，原告所提出系爭估價單雖有
    被告簽名，但係被告配合原告之要求（原告的說法是還不知
    道要調借什麼珠寶、要方便其向別人調貨等）所以「預先」
    在「空白」之多紙估價單及保管單上簽名。若將系爭估價單
    與原告於另案（110年度訴字第68號）所提出其他估價單或
    保管單之原本交互對照（交易期間105年4月30日至105年11
    月18日長達半年以上），以肉眼觀察即可判斷，不管是簽名
    式樣、簽名位置、筆墨顏色，均明顯相同，簽名都在相同位
    置，且「筆墨顏色」均同，出於同一枝藍筆或同一枝黑筆。
    若如原告所述，各筆寄賣珠寶交易之時間各不相同、每筆交
    易只會當場簽1張估價單或保管單，何以在期間長達半年以
    上之不同交易、不同單據上之「筆墨來源」竟都是同一枝筆
    ，豈非怪哉！為查明此一重大質疑，被告已於另案聲請鑑定
    筆墨成分，原告卻反而拒絕不願接受鑑定，又不能說明何以
    不同交易之單據上「筆墨顏色」都是源自同一枝筆？足見被
    告抗辯估價單及保管單係被告配合原告之要求而「預先」在
    「空白」之多紙估價單及保管單上簽名，並非虛言。
㈤、兩造間若果有於108年12月12日委託寄賣系爭珠寶之事，則原
    告於108年12月間理應已知悉系爭珠寶未歸還或不知去向，
    豈會在兩造間108年10月至109年4月間之LINE對話紀錄中從
    未提及此事；甚至原告於109年6月12日再以LINE傳送以下內
    容給被告「找看看有沒有客人，便宜，大顆，色又好，去找
    客人」（卷一第79頁），主動請被告介紹客人；甚至遲至11
    0年1月15日始提出本件訴訟，甚不合理。
㈥、至於證人廖明珊之證詞，不足以作為有利於原告之認定。例
    如證人廖明珊證述無燒紅寶鑽戒、祖母綠鑽戒之戒台均只是
    有預留鑽石位置的洞，只是試掛台、樣式台而已等語，然而
    原告卻稱戒台有一圈鑽石（水鑽、蘇聯鑽）；再例如證人廖
    明珊證述其於108年12月12日前2-3天，原告有將系爭珠寶照
    片傳在LINE群組上給同行包括證人看，看誰有客人，我覺得
    賣相不錯，剛好有客人可能有能力購買，所以我就想跟原告
    借去做做看能否能作到這筆生意，原告在LINE上面說來自泰
    國、緬甸、無燒紅寶等語。然而原告卻稱沒有將系爭珠寶的
    照片放在LINE群組上，這東西我們不會亂傳照片，貴的東西
    曝光率太高價格就不好，我是打電話給證人廖小姐問她有沒
    有客人等語。由上可知，原告與證人廖明珊所述不一，證人
    廖明珊根本沒見過系爭珠寶及其照片，所證述伊在車上看到
    原告將系爭珠寶交付被告云云，亦屬故意迴護原告之不實證
    詞。 
㈦、並答辯聲明：⑴原告先位之訴、備位之訴、及其假執行之聲請
    均駁回。⑵訴訟費用由原告負擔。⑶如受不利益判決，願供擔
    保，請准宣告免為假執行。
三、本院之判斷：
㈠、原告主張兩造為同業，認識多年，之前曾經有過珠寶委託寄
    賣合作關係，為被告所不爭執。至於原告主張其自泰國購入
    系爭珠寶，於108年12月12日將系爭珠寶實際交付予被告，
    被告當場簽署系爭估價單，兩造成立委託寄賣契約，並同意
    系爭珠寶價值1,365萬元等情，則為被告所否認，並以前詞
    置辯。是以，本件爭點厥為：⑴系爭珠寶是否真實存在？如
    何特定？⑵原告是否有於108年12月12日將系爭珠寶交付被告
    ？⑶兩造是否成立委託寄賣契約？⑷系爭珠寶之價值是否為1,
    365萬元？
㈡、按當事人主張有利於己之事實者，就其事實有舉證之責任，
    民事訴訟法第277條前段定有明文。復按民事訴訟如係由原
    告主張權利者，應先由原告負舉證之責，若原告先不能舉證
    ，以證實自己主張之事實為真實，則被告就其抗辯事實即 
    令不能舉證，或其所舉證據尚有疵累，亦應駁回原告之請求
    （最高法院17年上字第917號判例意旨參照）。就系爭珠寶
    是否真實存在、如何特定乙節，本院基於以下理由，認為原
    告所舉證據不足以證明系爭珠寶真實存在及其重量、樣式即
    如原告所述。原告主張系爭珠寶之品名、重量、樣式如附表
    及照片所示，無非以系爭估價單（司促卷第7頁）、珠寶照
    片2張（卷一第219、221頁）、泰文送貨單1張及中文翻譯（
    卷一第223、359頁）、泰文收據1張及中文翻譯（卷二第15
    、17頁）、證人廖明珊之證詞為據。查：
　⒈原告聲請本院對被告核發支付命令之聲請狀（命被告應給付
    原告1,365萬元及利息）僅提出系爭估價單（一式三聯，紅
    色、黃色、白色各1聯）為據，別無珠寶照片、泰文送貨單
    、泰文收據。
　⒉原告嗣後於110年11月8日準備二狀補提系爭珠寶照片2張及泰
    文送貨單1張、再更後於111年4月1日變更追加狀補提泰文收
    據1張。
　⑴本院詳觀泰文送貨單及泰文收據，上載日期同為103（2014）
    年12月17日，但泰文送貨單是「泰文/中文/英文」三種文字
    並列，泰文收據卻僅有「泰文/英文」二種文字並列，而且
    字跡不同，可見不是同時間、由同一人寫就，甚至較晚提出
    到院之泰文收據之簽名筆順不流暢，有刻意模仿前一份泰文
    送貨單簽名之疑虞。若果原告真有於103（2014）年12月17
    日支付泰銖420萬元、泰銖260萬元而取得上述收據，衡情不
    致於訴訟多時方提出真偽不明之收據但猶然提不出支付價金
    之金錢流向證明。以國外珠寶買賣交易而論，原告若購買系
    爭珠寶支付680萬元泰銖（匯率0.8-0.9之間，換算新臺幣約
    500-600萬元之間），理應有大額刷卡、或旅行支票、或銀
    行支票、或委託銀行跨國匯款水單等憑據以保障自己，然原
    告全無付款之金錢流向證明，亦無隨身攜帶系爭珠寶返回臺
    灣進入海關之貴重財產申報，故而，原告是否果有在泰國購
    買系爭珠寶，尚屬有疑。
　⑵原告自承其係遲於本件訴訟中始第一次取得系爭珠寶照片2張
    ，陳稱：我買東西手上不會留照片，卷一第219、221頁的照
    片是怎麼得來的，是泰國那邊傳來給我的，是上次開庭法官
    要我找資料，我再去泰國問是不是這2件，確定後就請他們
    查資料寄給我等語（卷一第337-338頁）。經本院比對原告
    於110年11月8日準備二狀補提之珠寶照片2張，其上沒有任
    何鑽石，只有戒台本身的紋路，泰文送貨單及收據都是裸石
    型態的記載「真緬甸紅寶石（未經加熱）」「哥倫比亞祖母
    綠（少量注油）」，既沒有鑽也沒有戒，故系爭估價單、珠
    寶照片、泰文送貨單及收據，三者互核不符。原告雖解釋稱
    ：有蘇聯鑽，是照片的解析度不好，用中人的手機拍給我的
    ，戒台爪子中間夾著鑽石，因為蘇聯鑽不會亮等語（卷一第
    340頁）。然進一步比對證人廖明珊及原告就「相同之2張珠
    寶照片」所為陳述，證人廖明珊證稱：（提示卷一第219頁
    這張照片可以稱為紅寶石鑽戒嗎？)它這個台應該不是，它
    這個只是試掛台而已；（提示卷一第221頁這張照片你會稱
    它是什麼品名？)祖母綠鑽戒；(你有看到鑽嗎？)可是它這
    個台有預留鑽的洞，它這個就只是一個樣式台，成交之後按
    照這個形狀去做真K、真鑽等語（卷一第324頁），由是可知
    ，系爭珠寶確實沒有鑲鑽。本院審酌原告主張系爭珠寶價值
    高達1,050萬元、315萬元，既已提出於市場欲委託寄賣，當
    即希望成交以賺取利潤，豈會在貴重寶石外圍鑲上低價「蘇
    聯鑽」（人工合成之假鑽石）作為配飾，提供給高端客人觀
    賞，反而自損身價！又若果成交，賣方應該鑲上幾顆、多少
    克拉、何種顏色、何種切割工法之鑽石交給買方？凡此均重
    大影響賣方之成本、利潤，況鑽石本身亦須提出鑑定證明書
    ，同理，寶石外圍之真鑽良窳亦重大影響買方出價意願。準
    此，原告主張如照片所示之簡陋戒台即為系爭估價單所謂「
    鑽戒」，即有疑義。
　⒊原告固舉證人廖明珊具結證述其於108年12月12日在原告車上
    親見被告在系爭估價單上簽名並取走系爭珠寶之情。惟查：
　⑴原告係因應本件訴訟需要，始於訴訟中向泰國介紹人取得系
    爭珠寶照片2張，已如前述。原告本人在法庭亦陳稱：我12
    月初打算要賣的時候，找客人的方式是打電話問，這種東西
    我們不會亂傳照片，為什麼呢，貴的東西曝光率太高價格就
    不好，所以我們約的都是當面談，我確定這兩顆寶石的照片
    沒有放在LINE群組上面等語（卷一第341-342頁）。然證人
    廖明珊在與原告隔離詢問情形下，卻反於事實而證稱：因為
    之前（指108年12月12日之前）兩、三天我就在LINE上面看
    到如卷一第219、221頁這兩張照片，我就覺得賣相不錯，剛
    好有客戶可能有這個能力購買，所以我就想要借去做看看能
    不能作到這筆生意。LINE是原告傳給我的，有新的貨物他都
    會傳給同行，看誰有客人要去做做看。他在LINE上面有說來
    自於泰國、緬甸、無燒紅寶等語（卷一第327-329頁），故
    而，證人廖明珊對於系爭珠寶之印象及記憶完全與事實不符
    。復經兩造訴訟代理人及本院詢問，證人廖明珊最終改稱：
    我對系爭珠寶印象很模糊，我在原告的車上看了一下，被告
    就出來了，原告就說要把東西借他，但是我剛剛看照片的顏
    色跟樣式，就似曾相識，應該就是2年前的那2顆，因為那個
    （看的）時間太快，我沒有辦法確定，但是樣式就是長這樣
    、類似。我在車上瞥過一眼，真的很像我在LINE上面看到的
    那2顆，百分之八十像等語（卷一第326、328頁），而變成
    不肯定系爭珠寶之顏色及樣式。本院審酌證人廖明珊既然對
    系爭珠寶印象很模糊，卻依然要強調與LINE上面看到的那2
    顆珠寶有80%相像，而系爭珠寶根本不曾出現在LINE上，足
    見證人廖明珊所為證述乃刻意迴護原告所為不實證言。
　⑵另者，證人廖明珊自陳系爭估價單上品名、數量、金額係其
    所書寫，核與證人廖明珊當庭在空白紙張書寫之字跡相同（
    卷一第363頁），亦為兩造不爭執。證人廖明珊證述：系爭
    估價單上品名跟金額是我寫的，因為原本貨是我要借的，原
    告在忙著跟被告聯絡，被告正要從店裡出來，我想說我寫一
    寫就拿走了等語（卷一第316頁）。惟查，系爭估價單左上
    角      台照之「謝茗幀」3字，亦是證人廖明珊之筆跡，
    若果系爭珠寶原本是證人廖明珊欲借，則應寫廖明珊台照，
    再依序寫下品名、數量、金額，然後直接接續簽名方為合理
    ，豈有寫完內容不簽名，等到被告後發先至、橫刀奪愛之理
    ；若果證人廖明珊先寫品名、數量、金額，而將台照欄位予
    以空白，顯示證人廖明珊已先預料到借走系爭珠寶之人將不
    會是自己；若果證人廖明珊先寫品名、數量、金額之後，卻
    突遭原告告知不准拿，要先給被告，證人廖明珊既已心生不
    悅，是否會甘願在「空白」台照處再幫忙補填「謝茗幀」3
    字，亦有疑問。此外，原告任由證人廖明珊自行書寫估價單
    ，此事本身即不合理，若證人廖明珊原本是要商借系爭珠寶
    之人，假設證人廖明珊故意或不小心在品名、重量、價格有
    任一處書寫違誤，原告即可能損失慘重，故證人廖明珊所謂
    「我想說我寫一寫就拿走了」這種說法，難以取信於人。
　⑶甚者，兩造另案爭執之另紙估價單（卷一第303頁中間，編號
    002756），其中品名3.「粉紅鑽戒，GIA5.12CT，2,760萬」
    及品名4.「鑽石（永久），5.09CT，380萬」字跡，與本件
    爭執之系爭估價單（卷一第303頁右邊，編號002758）字跡
    完全相同，均為證人廖明珊之筆跡，亦經證人廖明珊承認是
    其書寫，更證述：之所以在編號002756估價單上書寫，是因
    為被告有欠原告一些錢，所以被告借貨時，原告就會拜託我
    去，如果被告不認帳，也會有一個證人，我寫編號002756估
    價單是因為原告跟被告兩個人在談話，所以就由我代勞等語
    （卷一第325頁），由是可知，證人廖明珊乃原告之「常備
    證人」。既原告會特意拜託證人廖明珊在場作為兩造商借珠
    寶時之證人，則依原告所述其於108年12月12日之後數日即
    已索討不回系爭珠寶，此刻正是證人廖明珊發揮證人功能之
    際，然證人廖明珊卻又證稱：原告將系爭珠寶交給被告之後
    ，後續我沒有繼續追蹤系爭珠寶的下落等語（卷一第321頁
    ）。本院審酌若果原告確實已將系爭珠寶交付被告，而被告
    嗣後飾詞搪塞不歸還，以系爭珠寶價值高達1,365萬元，衡
    情原告必會迅速偕同其「常備證人」一起赴被告店舖要求處
    理，然原告卻未如此，證人廖明珊因此不知悉原告所謂對被
    告追討系爭珠寶無著之事，原告之行止亦有蹊蹺。
  ⑷綜上，證人廖明珊證述其於108年12月12日在原告車上親見被
    告在系爭估價單上簽名並取走系爭珠寶之情，無法取信於人
    。
㈢、再者，兩造此前其他寄賣交易，自兩造於另案提出之估價單
    或保管單觀之（卷一第89-139頁），均有記載寶石證書及證
    書號碼，他筆交易之寶石價值遠低於本件系爭珠寶價值，即
    使是僅價值80萬元之「祖母綠戒」、僅價值81萬元之「無燒
    紅寶」亦各有寶石證書及證書號碼（卷一第89、101頁），
    反觀本件系爭珠寶「無燒紅寶鑽戒1,050萬元」「祖母綠鑽
    戒315萬元」卻獨無寶石證書，與原告此前交易模式迥異。
    原告雖解釋稱：系爭珠寶是在泰國買的，只有簡易卡而已，
    可以補證書，如果有成交寄去的話可以補證書，因為證書太
    貴了，一張證書都好幾萬的，系爭珠寶我剛取得之後，馬上
    被告就說她有客戶要看可以賣，我來不及開珠寶鑑定證明書
    等語（卷一第153-154頁）。然本院審酌如此高價珠寶，在
    欠缺產品保證書或鑑定證明書情況下，出賣予原告之前手如
    何取信於原告？原告又如何取信於其他同業或被告？其他同
    業或被告又如何取信於客人？輾轉交易過程中若遭人掉包，
    如何鑑別珠寶係真品或贋品？鑑定書猶如珠寶之身分證，原
    告僅因「一張證書都好幾萬元」為節省成本而不予鑑定，長
    期置系爭珠寶於被掉包、被竊失、被盜賣之風險於不顧，殊
    難置信。又若已放置在黃姓合夥人處數年，更沒有來不及取
    得珠寶鑑定證明書之理。故而，原告無法提出系爭珠寶鑑定
    證明書之緣由，以系爭珠寶並非真實存在、原告並未購得系
    爭珠寶、或者系爭珠寶為贋品等可能性較大。
㈣、退步言，若果系爭珠寶為真品且原告確實已交付予被告，而
    被告嗣後飾詞搪塞不歸還，以系爭珠寶價值高達1,365萬元
    ，衡情原告必會迅速報警提告被告侵占，或者報警提告被告
    之客人侵占，同時不斷以LINE訊息催促被告返還，以保護自
    身權益及保全證據，豈有自108年12月12日交付之後，截至1
    10年1月15日向本院聲請核發支付命令之前，長達1年多期間
    ，全然沒有動作。甚至，原告在法庭接受當事人詢問時竟表
    示：我到三天後發覺被告沒有歸還系爭珠寶，我就到她店裡
    坐，要她把東西交出來。有一天我過去跟她要的時候，我說
    今天不還我，我絕對不回去，坐到5點多，她鐵門要拉下來
    了，她說如果我再不回去，她就要叫警察來了，我才心不甘
    情不願的走了等語（卷一第335-336頁）。由是可以推知，
    原告所稱被告拒不歸還系爭珠寶乙事，應非實情，否則豈有
    原告自己不報警，反而懼怕被告報警之理。　　
㈤、系爭估價單上「謝茗幀」簽名，被告固已自認簽名真正（卷
    一第348頁），依民事訴訟法第358條第1項規定「私文書經
    本人或其代理人簽名、蓋章或按指印或有法院或公證人之認
    證者，推定為真正。」故系爭估價單之真正應受推定。然原
    告所舉證據不足以證明系爭珠寶真實存在、且原告已自泰國
    購入、及原告已實際交付予被告，反而有諸多不符常情及經
    驗法則之處，已如前述。而系爭估價單一式三聯全數在原告
    手中，意即被告簽名前、簽名後均未曾持有系爭估價單任何
    一聯可資核對，本院無從確認其上內容係在簽名前已完成或
    在簽名後始完成。原告雖解釋稱：因為被告說客人已經在店
    裡面等，請我快一點，所以被告簽好系爭估價單後，來不及
    把其中一聯拿走，就把系爭珠寶拿走進店裡面了等語。然本
    院審酌被告若有時間核對系爭珠寶之品名、重量、樣式、價
    格，並且簽名，卻沒有時間撕下一聯取走，甚不合理。緃使
    系爭估價單之被告簽名真正，然其上記載內容疑點甚多，與
    照片、泰文送貨單及收據、證人廖明珊證詞亦相互扞格，本
    院無從憑信系爭珠寶真實存在、且原告已自泰國購入、及系
    爭珠寶之品名、重量、樣式即如附表及照片所示。系爭珠寶
    是否真實存在既屬有疑，則原告不能將不存在之系爭珠寶交
    付被告。反之，綜合被告提出之兩造間LINE對話紀錄（兩造
    間全然沒有提及系爭珠寶、原告沒有向被告索討返還系爭珠
    寶、原告反而於109年6月12日主動告知被告有好貨，叫被告
    去找客人）、系爭珠寶照片放大後確認沒有鑽石、維基百科
    對蘇聯鑽之說明等（卷一第77-79、305、441-442頁），堪
    認被告已提出適切之反證而得予以推翻系爭估價單真正之推
    定。被告辯稱其係預先在空白估價單上簽名，非無可能。
㈥、基上，既原告不能證明系爭珠寶真實存在且已於108年12月12
    日實際交付予被告，則兩造間即無任何契約關係或給付關係
    存在，則原告依民法第259條第1項第1款、或第767條、或第
    184條第1項前段、或第179條等規定所為先位之訴（請求被
    告返還如附表所示之系爭珠寶）；及依民法第259條第1項第
    6款、或第226條第1項、或侵權行為損害賠償請求權、或不
    當得利返還請求權等規定，所為備位之訴（請求被告給付1,
    365萬元），均為無理由，均應予駁回。原告之訴既經駁回
    ，所為假執行之聲請即失所附麗，應併予駁回。至於兩造其
    餘爭點即兩造間是否成立委託寄賣契約？系爭珠寶之價值是
    否為1,365萬元？本院即無續予審認之必要，附此敘明。
四、本件事證已臻明確，兩造其餘攻擊防禦方法及舉證，核與判
    決結果不生影響，爰不一一論述。
五、訴訟費用負擔之依據：民事訴訟法第78條。 　　
中　　華　　民　　國　　111 　年　　5 　　月　　16　　日
                  民事第二庭    法　官　陳麗芬
以上正本係照原本作成。
如對本判決上訴，須於判決送達後20日內向本院提出上訴狀。如
委任律師提起上訴者，應一併繳納上訴審裁判費。
中　　華　　民　　國　　111 　年　　5 　　月　　16　　日
                                書記官　曾煜智
附表　　　　　　　　　　　　　　　　
編號 珠寶品名 重量 （克拉） 價值 （新臺幣） 備註 1 無燒紅寶鑽戒 5.09 1,050萬元 原證30照片 （卷一第219頁） 2 祖母綠鑽戒 5.40   315萬元 原證31照片 （卷一第221頁） 
附件：「108年12月12日估價單」一式三聯（司促卷第7頁）；無
燒紅寶鑽戒照片1張（卷一第219頁）；祖母綠鑽戒照片1張（卷
一第221頁）。